【裁判字號】    99,易,3380
【裁判日期】    991230
【裁判案由】    毒品危害防制條例
【裁判全文】
臺灣板橋地方法院刑事判決              99年度易字第3380號
公  訴  人  臺灣板橋地方法院檢察署檢察官
被      告  陳東宏
上列被告因違反毒品危害防制條例案件，經檢察官提起公訴（99
年度毒偵字第8270號），經本院裁定進行簡式審判程序，判決如
下：
    主  文
陳東宏施用第二級毒品，累犯，處有期徒刑捌月。扣案之甲基安
非他命殘渣袋壹個內之甲基安非他命殘渣，沒收銷燬之。扣案之
包裝上開甲基安非他命之殘渣袋壹個、玻璃球吸食器壹個及勺子
壹支，均沒收。
    事  實
一、陳東宏前於（一）民國88年間因施用毒品案件，經本院以88
    年度毒聲字第3639號裁定送觀察、勒戒後，認無繼續施用毒
    品之傾向，於88年6 月28日執行完畢釋放出所；（二）又於
    同年間因施用毒品案件，經本院以88年度毒聲字第4967號裁
    定送觀察、勒戒後，認有繼續施用毒品之傾向，再經本院以
    88年度毒聲字第5329號裁定令入戒治處所施以強制戒治，嗣
    因戒治成效良好，經本院以89年度毒聲字第755 號裁定停止
    戒治，所餘戒治期間付保護管束，惟其於保護管束期間，因
    違反保護管束情節重大，經本院以89年度毒聲字第3061號裁
    定撤銷停止戒治，並入所執行殘餘之戒治期間，嗣於89年12
    月19日戒治期滿執行完畢釋放出所，該案另經本院以88年度
    易字第3866號刑事判決判處有期徒刑6 月確定，於89年3 月
    13日易科罰金執行完畢；（三）又於89年間因施用毒品案件
    ，經本院以89年度易字第2212號刑事判決判處有期徒刑7 月
    ，經上訴，復經臺灣高等法院以89年度上易字第3094號刑事
    判決駁回上訴確定。（四）復因傷害案件，經本院以89年度
    易字第2877號刑事判決判處有期徒刑8 月，經上訴，復經臺
    灣高等法院以90年度上易字第257 號刑事判決駁回上訴確定
    。上開（三）；（四）2 罪接續執行，於91年4 月27日縮刑
    期滿執行完畢；（五）復於92年間因施用毒品案件，除經本
    院以92年度毒聲字第1445號裁定令入戒治處所施以強制戒治
    ，後於93年1 月9 日因毒品危害防制條例修正施行而釋放出
    所外，另經本院以92年度易字第1697號刑事判決判處有期徒
    刑6 月確定，嗣於93年7 月8 日縮刑期滿執行完畢：（六）
    再於95年間因施用、持有毒品案件，經本院以95年度易字第
    2364號刑事判決分別判處有期徒刑10月、4 月，並定應執行
    有期徒刑1 年確定，嗣經本院以96年度聲減字第1943號裁定
    上開罪刑分別減為有期徒刑5 月、2 月，並定應執行刑為有
    期徒刑6 月確定，於96年12月21日執行完畢；（七）另於97
    年間因施用毒品案件，經本院以97年度易字第1060號刑事判
    決判處有期徒刑8 月確定；（八）又因施用毒品案件經本院
    以97年度易字第1549號刑事判決判處有期徒刑6 月確定。上
    開（七）、（八）2 罪經本院以97年度聲字第3924號刑事裁
    定定應執行有期徒刑1 年確定；（九）又於97年間因施用毒
    品案件，經本院以97年度易字第3261號刑事判決判處有期徒
    刑7 月確定，接續前開案件執行，甫於99年3 月8 日縮刑期
    滿執行完畢（本案構成累犯）。
二、詎陳東宏猶不知悔改，復基於施用第二級毒品之犯意，於99
    年10月17日下午9 時許，在（改制前）臺北縣三重市○○路
    上某處土地公廟，以將甲基安非他命置入玻璃球吸食器內燒
    烤加熱使成煙霧後予以吸食之方式，施用甲基安非他命1 次
    。嗣因另案遭通緝，而於99年10月20日上午8 時50分許，在
    （改制前）臺北縣三重市○○路29號（起訴書誤載39號，應
    予更正）6 樓603 室扣得玻璃球吸食器1 個、甲基安非他命
    殘渣袋1 個、勺子1 支後查獲，經警採集其尿液送驗，結果
    呈甲基安非他命陽性反應，而查悉上情。
三、案經（改制前）臺北縣政府警察局三重分局移送臺灣板橋地
    方法院檢察署檢察官偵查起訴。
    理  由
一、本件被告陳東宏所犯係死刑、無期徒刑、最輕本刑為三年以
    上有期徒刑以外之罪，其於準備程序中就被訴事實為有罪之
    陳述，經本院告知簡式審判程序之旨，並聽取公訴人、被告
    之意見後，經本院依刑事訴訟法第273 條之1 第1 項規定裁
    定進行簡式審判程序，合先敘明。
二、認定犯罪事實所憑證據及理由
（一）上揭施用第二級毒品犯行之事實，業據被告陳東宏於本院
      審理時坦承不諱（見本院99年12月14日準備程序筆錄第3
      、4 頁、同日簡式審判筆錄第2 至4 頁）。
（二）被告於99年10月20日為警查獲予以採集其尿液檢體（代碼
      編號為C0000000），經送臺灣檢驗科技股份有限公司以酵
      素免疫分析法初步檢驗，再以氣相層析／質譜儀法確認檢
      驗後，確呈安非他命類（安非他命、甲基安非他命）陽性
      反應一節，有（改制前）臺北縣政府警察局三重分局查獲
      毒品案件尿液檢體監管紀錄表、查獲毒品案件被移送者姓
      名、代碼對照表、臺灣檢驗科技股份有限公司濫用藥物檢
      驗報告（報告日期：99年11月5 日）各1 份在卷可稽【見
      99年度毒偵字第8270號卷（下稱偵卷）第39至40、41、38
      頁】。
（三）按「尿液毒品檢驗…若能使用先進之氣相層析質譜儀分析
      法確認，則可完全排除偽陽性之干擾，為目前最具公信力
      的檢驗方法。」等語，有法務部調查局第六處87年9 月29
      日（87）發技（一）字第87074574號函附卷為憑，足見前
      揭臺灣檢驗科技股份有限公司所使用之檢驗方法已可完全
      排除毒品偽陽性之干擾，其檢驗結果堪以採信；而「甲基
      安非他命經口服投與後約百分之70於24小時內自尿液中排
      出，約百分之90於96小時內自尿液中排出，甲基安非他命
      之檢出與其投與方式、投與量、個人體質、採尿時間及檢
      測儀器之精密度等諸多因素有關，惟依上述資料推斷，最
      長可能不會超過4 日」等情，此有行政院衛生署藥物食品
      檢驗局（81）藥檢壹字第001156號函1 紙附卷可憑。
（四）又於99年10月20日上午8 時50分許，在（改制前）臺北縣
      三重市○○路29號6 樓603 室，因被告另案毒品通緝為警
      查獲，經其同意搜索，在該室床頭上查扣玻璃球吸食器1
      個、甲基安非他命殘渣袋1 個及勺子1 支等情，有自願受
      搜索同意書、（改制前）臺北縣政府警察局三重分局搜索
      、扣押筆錄、扣押物品目錄表各1 份及扣案物品照片2 張
      在卷可按（見偵卷第4 、5 、6 、12頁）。
（五）綜上所述，被告之尿液經以氣相層析質譜儀分析法檢驗，
      既呈安非他命類（安非他命、甲基安非他命）陽性反應，
      佐以上函示，並有扣案物品可稽，顯見被告於本院審理時
      所坦承其於上揭事實欄所述之時、地及施用方式，施用甲
      基安非他命一節，應與事實相符而值採信。
（六）按毒品危害防制條例於92年7 月9 日修正公布，自93 年1
      月9 日施行，其中第20條、第23條將施用毒品之刑事處遇
      程序，區分為「初犯」及「五年內再犯」、「五年後再犯
      」。依其立法理由之說明：「初犯」，經觀察、勒戒或強
      制戒治後，應為不起訴處分或不付審理之裁定；經觀察、
      勒戒或強制戒治執行完畢釋放後，「五年內再犯」者，因
      其再犯率甚高，原實施之觀察、勒戒及強制戒治既已無法
      收其實效，爰依法追訴或裁定交付審理。至於經觀察、勒
      戒或強制戒治執行完畢釋放後，「五年後再犯」者，前所
      實施之觀察、勒戒或強制戒治已足以遮斷其施用毒品之毒
      癮，為期自新及協助其斷除毒癮，仍適用「初犯」規定，
      先經觀察、勒戒或強制戒治之程序。從而依修正後之規定
      ，僅限於「初犯」及「五年後再犯」二種情形，始應先經
      觀察、勒戒或強制戒治程序。倘被告於五年內已再犯，經
      依法追訴處罰，縱其第三次（或第三次以上）再度施用毒
      品之時間，在初犯經觀察、勒戒或強制戒治執行完畢釋放
      五年以後，已不合於「五年後再犯」之規定，且因已於「
      五年內再犯」，顯見其再犯率甚高，原實施觀察、勒戒或
      強制戒治，已無法收其實效，即應依該條例第10條處罰（
      最高法院95年度第7 次刑事庭會議決議要旨參照）。查以
      ，被告於88年6 月28日觀察、勒戒執行完畢釋放（初犯）
      ，於執行完畢釋放後5 年內，再犯上揭事實欄一、（二）
      、（三）、（五）施用毒品罪等情，有臺灣高等法院被告
      前案紀錄表1 份在卷可稽，被告於初犯經觀察勒戒執行完
      畢釋放5 年以內，為2 、3 、4 犯，依上開說明，本案再
      犯已非毒品危害防制條例第23條第2 項規定之「5 年後再
      犯」類型，應依法訴追處罰。綜上所述，本案事證明確，
      被告犯行洵堪認定，應予依法論科。
三、論罪科刑
（一）罪名：查甲基安非他命屬毒品危害防制條例第2 條第2 項
      第2 款所規定之第二級毒品，是核被告於上揭時、地施用
      甲基安非他命之行為，係犯毒品危害防制條例第10條第2
      項施用第二級毒品罪。
（二）吸收關係：被告上揭為施用而持有第二級毒品之低度行為
      ，為施用第二級毒品之高度行為所吸收，不另論罪。
（三）累犯：查被告有如事實欄一所述之前案刑事犯罪執行紀錄
      ，有臺灣高等法院被告前案紀錄表1 份附卷可查，其於上
      開有期徒刑執行完畢後5 年內，故意再犯本件有期徒刑以
      上之罪，依刑法第47條第1 項之規定，論以累犯，並加重
      其刑。
（四）量刑：爰審酌被告前已因多次施用毒品犯行經觀察、勒戒
      、強制戒治及受刑罰制裁處遇之程序，本應知所惕勵，卻
      仍漠視法令禁制再犯本罪，顯未知所戒慎，惟衡其施用毒
      品所生危害，實以自戕身心健康為主，對於他人生命、身
      體、財產等法益，尚無明顯而重大之實害，暨其犯罪後坦
      認犯行之態度等一切情狀，論處如主文所示之刑，以示懲
      儆。
（五）沒收銷燬及沒收：扣案之甲基安非他命殘渣袋內之甲基安
      非他命殘渣，係查獲之第二級毒品，不問屬於犯人與否，
      依毒品危害防制條例第18條第1 項前段規定沒收銷燬之。
      又上揭扣案玻璃球吸食器1 個、包裝上開甲基安非他命之
      殘渣袋1 個、勺子1 支，為被告所有，用於本件施用毒品
      犯行所用之物，業據被告於本院審理時所供明（見本院99
      年12月14日簡式審判筆錄第3 頁），均應依刑法第38條第
      1 項第2 款之規定宣告沒收。
四、公訴人於本院99年12月14日準備程序當庭更正原起訴書所載
    被告施用第二級毒品之時間、地點及施用方式如同事實欄二
    項下所載，並此敘明（見本院99年12月14日準備程序筆錄第
    4 頁）。
據上論斷，應依刑事訴訟法第273 條之1 第1 項、第299 條第1
項前段、第284 條之1 ，毒品危害防制條例第10條第2 項、第18
條第1 項前段，刑法第11條、第47條第1 項、第38條第1 項第2
款，判決如主文。
本案經檢察官陳映蓁到庭執行職務。
中    華    民    國    99    年    12    月    30    日
                  刑事第二十一庭    法  官  方鴻愷
以上正本證明與原本無異。
如不服本判決應於收受判決後10日內向本院提出上訴書狀，並應
敘述具體理由。其未敘述上訴理由者，應於上訴期間屆滿後20日
內向本院補提理由書（均須按他造當事人之人數附繕本）「切勿
逕送上級法院」。
                                    書記官  江怡萱
中    華    民    國   100    年    1     月    3     日
附錄本案論罪科刑法條全文：
毒品危害防制條例第10條
施用第一級毒品者，處6 月以上5 年以下有期徒刑。
施用第二級毒品者，處3 年以下有期徒刑。

司法院資訊處製作；財團法人民間司法改革基金會備份。
